【裁判字號】    89,訴,129
【裁判日期】    900705
【裁判案由】    懲治盜匪條例等
【裁判全文】
臺灣板橋地方法院刑事判決                          八十九年度訴字第一二九號
    公  訴  人  臺灣板橋地方法院檢察署檢察官
    被      告  丁○○
    選任辯護人  張金盛
右列被告因盜匪等案件，經檢察官提起公訴（八十八年度偵字第二五六八二號），本
院判決如左：
    主  文
丁○○無罪。
    理  由
一、公訴意旨略以：被告丁○○與其他三名不詳姓名之成年人，共同意圖為自己不法
    之所有，於民國八十八年六月二十七日凌晨零時三十分許，在臺北市○○區○○
    路二十五巷八弄十四號二樓，敲門時被害人己○○誤以其朋友前來而應門，被告
    丁○○等四人即分持四五手槍等槍械，衝入該處，嚇令在場人即被害人己○○、
    戊○○不許動，在該處房間內之被害人甲○○走出房外時，被告丁○○立即持四
    五手槍抵住甲○○頭部，嚇令身體貼牆不許動，致使被害人己○○、戊○○、甲○○三人不能抗拒，任由被告丁○○等四人搜括被害人己○○、戊○○、甲○○
    財物；計強取被害人甲○○之皮包，內有現金新臺幣（下同）一百三十五萬元、
    支票三張（面額共四百七十萬元）、NOKIA 行動電話機具一只；被害人己○○之
    皮包，內有NOKIA 行動電話機具一只、支票一張面額二十萬元；被害人戊○○皮
    包內有現金二萬元及行動電話機具一只；得手後揚長離去。嗣被告丁○○以盜取
    之NOKIA行動電話序號0000000000000000、000000000000000機具，插入其000
    0000000號之ＳＩＭ卡，於八十八年六月二十八日至七月一日期間撥打電
    話，始為警循線於八十八年十一月二十五日下午四時許，在臺北縣中和市○○街
    七十一號四樓住處查獲，並扣得其專供施用毒品安非他命之器具吸食器一個，因
    認被告涉犯懲治盜匪條例第五條第一項第一款之盜匪罪及毒品危害防制條例第十
    一條第三項持有施用毒品器具罪嫌云云。
二、按犯罪事實應依證據認定之，無證據不得推定其犯罪事實；又不能證明被告犯罪
    者，應諭知無罪之判決；刑事訴訟法第一百五十四條、第三百零一條第一項分別
    定有明文。又犯罪事實之認定，應憑真實之證據，倘證據是否真實尚欠明確，自
    難以擬制推測之方法，為其判斷之基礎；而認定犯罪事實之證據係指足以認定被
    告確有犯罪行為之積極證據而言，該項證據自須適合於被告犯罪事實之認定，始
    得採為斷罪資料（參照最高法院五十三年臺上字第六五六號、二十九年上字第三
    一○五號判例）。且刑事訴訟上證明之資料，無論其為直接或間接證據，均須達
    於通常一般之人均不致有所懷疑，而得確信其為真實之程度，始得據為有罪之認
    定，若其關於被告是否犯罪之證明未能達此程度，而有合理懷疑之存在，致使無
    從形成有罪之確信，根據「罪證有疑，利於被告」之證據法則，即不得遽為不利
    被告之認定（參照最高法院七十六年臺上字第四九八六號判例）。其以情況證據
    （即間接證據）斷罪時，尤須基於該證據在直接關係上所可證明之他項情況事實
    ，本乎推理作用足以確證被告有罪，方為合法，不得徒憑主觀上之推想，將一般
    經驗上有利被告之其他合理情況逕予排除（參照最高法院三十二年上字第六七號
    判例）。
三、公訴人認被告丁○○涉犯懲治盜匪條例第五條第一項第一款之盜匪罪及毒品危害
    防制條例第十一條第三項持有施用毒品器具之罪嫌，無非係以（一）被告係強盜
    嫌犯之一，已據被害人己○○、戊○○、甲○○於警訊及偵查中指認綦詳，被害
    人甲○○且稱：「他（被告）是第一個拿槍指著我頭部的人，我印象清楚，我認
    他的臉型及眼神我永遠記得」、「我百分之一千確定是他（被告）拿槍指著我」
    等語，且被害人己○○、戊○○、甲○○咸認強匪其中一之很像港星許志安，被
    告亦不否認伊長像「只差我是長髮，許志安是短髮，要不然都很像」等情，足証
    被害人己○○、戊○○、甲○○應無誤認情形。（二）被告辯稱其於八十八年六
    月間留長髮馬尾辮子，至九月間始剪短一節，惟被告自行提出八十八年八月二十
    九日拍攝照片及被告於八十八年六月間因施用毒品在台北看守所觀察勒戒所拍攝
    照片均係正面，看不出其有長髮或馬尾辮子模樣，而被告等強盜被害人財物前後
    僅一、二分鐘，且被害人甲○○係正面看出被告臉型及眼神，當時情形實難就是
    否頭髮長短或馬尾作正確判斷，是被告當時縱然係長髮及肩且綁馬尾辮子，亦不
    能為其有利證明。（三）被告雖於八十八年六月底曾晚上接送其前女友癸○○下
    班，然查癸○○於八十八年六月二十六日晚上二十二時五分下班，有其任職明曜
    百貨公司打卡記錄影本可稽，且證人癸○○亦稱其不能太晚回家（住臺北市萬華
    區）等情，是被告如自臺北市○○○路○段接送癸○○回家，再與其他三名強匪
    到臺北市內湖區強盜財物，仍然綽綽有餘，此亦不足為被告有利之不在場證明。
    （四）且有被告以000000000000000、000000000000000機具，插入其00000
    00000號ＳＩＭ卡撥打電話之通聯記錄四張影本可証，被告所辯不足採信。
    （五）被告持有專供施用毒品器具，亦有該吸食器扣案可証等情，為其主要論據
    。訊據被告丁○○堅決否認有何前揭犯行，辯稱：我沒有於上開時地強盜他人財
    物，被害人之行動電話二支是友人丙○○於八十八年六月二十七日凌晨一點多，
    在臺北市○○○路○段明曜百貨公司旁送給我的，我插入自己的卡片使用，嗣於
    同年七月間將其中一支行動電話以三千元賣給丑○○，另一支送給辛○○，六月
    二十六日晚上十時許，我到統領百貨公司接前女友癸○○下班，一起去通化街吃
    宵夜，約於十二點二十分送她回萬華住處，在返回板橋住處途中，接獲丙○○之
    電話邀約去唱歌，於是前往明曜百貨與丙○○、乙○○見面，因為訂不到位子而
    取消，丙○○當時送我二支行動電話，之後我就回家；扣案之吸食器一具是友人
    至我租賃處吸食安非他命留下來的等語。
四、經查：
（一）被害人甲○○、己○○、戊○○等十餘人，於八十八年六月二十六日晚上，在
      臺北市○○區○○路二十五巷八弄十二號二樓子○○住處，其中四人在房間內
      打玩麻將，其餘之人在客廳喝酒、聊天，至翌日（六月二十七日）凌晨零時十
      五分許，多數人均陸續離開，而被告甲○○、己○○、戊○○三人繼續在房間
      內聊天，約於五至十分鐘後，有人按門鈴，己○○前去開門，即有四人闖入，
      其中一人持槍押住己○○，喝令「不准動！」，甲○○、戊○○聞聲剛走出房
      間，亦遭四名歹徒押進房間內，令甲○○等三人不敢抗拒，進而強取被害人甲○○所有之皮箱（內有現金一百三十五萬元、支票三張、身分證、汽機車駕駛
      執照、行車執照各一張）、皮夾（內有現金二萬餘元）、行動電話一支（廠牌
      為NOKIA 6150，號碼為0000000000號）等物，被害人己○○所有之
      皮夾一個（內有現金八千元、身分證、世華商業銀行提款卡各一張）、行動電
      話一支（廠牌為NOKIA 6138，號碼為0000000000號），被害人戊○○所有之皮夾一個（內有現金二萬元）、鑰匙一串、行動電話一支（廠牌為
      NOKIA ，號碼為0000000000號），得手後由樓下接應之歹徒駕駛自
      用小客車載離現場等情，業據被害人甲○○、己○○、戊○○三人於偵審中證
      述明確，且有現場照片八張附卷及被害人己○○、戊○○所有之行動電話二支
      扣案可稽。本案發生後，承辦該搶案之臺北市政府警察局刑事警察大隊向遠傳
      電信股份有限公司調閱被害人己○○、戊○○所有之0000000000及
      0000000000號行動電話之通話紀錄資料，發現上開二支行動電話於
      八十八年六月二十七日凌晨零時三十分許遭搶後，由被告丁○○繼續使用中，
      且經常打電話給壬○○、癸○○，經提示被告等人之檔案照片及口卡片供被害
      人指認，其中被害人甲○○確定被告丁○○即搶案歹徒之一，另壬○○有百分
      之九十之相似，警員遂聲請臺灣臺北地方院檢察署檢察官對被告等人之電話進
      行監聽，續向檢察官聲請搜索票後，前往被告位於臺北縣中和市○○街七十一
      號四樓住處搜索，扣得行動電話二支（MOTOROLA及KOKIA廠牌）、吸食器一個
      、分裝吸管一支、沾有安非他命殘渣袋一個、空白支票一張、退票支票五張、
      空白本票一本、本票簽認單八張，因此認為被告丁○○涉有重嫌，嗣將被告移
      送臺灣板橋地方法院檢察署檢察官偵辦。
（二）就被告丁○○持有被害人己○○、戊○○所有之行動電話來源乙節，查被告丁○○為警逮捕後，迭於警訊、檢察官訊問及本院審理時均供稱：我的乾哥哥丙○○於八十八年六月二十七日凌晨，在臺北市○○○路○段明曜百貨公司前送
      給我等語。訊據證人丙○○到庭結證稱：我在統領百貨公司後面之泡沫紅茶店
      內桌底角落，在地上一個袋子內，撿到二支行動電話，當時友人庚○○在場，
      不久乙○○也來該店，後來庚○○與女友約去看電影，我開車載乙○○前往明
      曜百貨公司前與丁○○會合，因為我已經有行動電話，就將我拾得之行動電話
      二支送給丁○○，我有向丁○○說這是撿到的等語（見本院八十九年四月六日
      、四月二十日、十月二十六日訊問筆錄）；另證人乙○○到庭證稱：當天晚上
      我到統領百貨公司後面之泡沬紅茶店找丙○○，當時丙○○與庚○○在一起，
      平日我們都在那裡聊天、打牌，後來丙○○說他拾獲行動電話要送給丁○○，
      於是我們前往明曜百貨公司與丁○○見面，當時我開車暫停在路旁，所以不知
      其等談話內容，後來大家都累了就各自回家等語（見本院八十九年四月二十日
      、六月二十九日訊問筆錄）；證人庚○○到庭證稱：那段時間打完球後常到統
      領百貨公司後面之泡沬紅茶店，當天我與丙○○在統領百貨樓上打撞球，約十
      一、二點我們到該沬紅茶店，坐了一會兒，丙○○從一個袋子拿出行動電話，
      表示他撿到行動電話，袋子應該放在地上，因為我們進去時桌上沒有東西，他
      沒有試打，我們待了四十分鐘至一個小時，等到女友抵達後我就先走，丙○○
      繼續留在那裡，他好像與人有約，之後他去哪裡我不知道，我記得那天是禮拜
      六或禮拜天等語（見本院八十九年十月二十六日訊問筆錄）。互核被告丁○○
      與證人丙○○、乙○○、庚○○等人前開供述，關於丙○○於八十八年六月二
      十六日晚上，與乙○○、庚○○在臺北市○○○路○段統領百貨公司附近之泡
      沬紅茶店內，在地上袋子內拾獲二支行動電話，丙○○嗣與乙○○前往明曜百
      貨公司前，將上開行動電話送給丁○○之情節大致相符，雖就證人丙○○、乙○○、庚○○三人是一起或分別離開泡沬紅茶店？庚○○之女友有無到泡沬紅
      茶店？丙○○或乙○○駕車前往統領百貨？丙○○與丁○○相約見面之事由等
      細節有所出入，惟衡諸年青人在泡沬紅茶店內聊天、交付行動電話乃至為平常
      之事，茍無特殊情事，一般人焉能對於一年多前某日生活之細節記憶完全無誤
      ？倘被告及證人對於當天行蹤之細節之供述如出一徹，其等證詞真實性反有可
      疑之處。從而被告丁○○所持有之行動電話二支，係證人丙○○所交付乙節，
      應堪採信。
（三）次就被告丁○○於八十八年六月二十六日晚上、二十七日凌晨之行蹤乙節，證
      人即被告前友女癸○○到庭證稱：當時我在統領百貨公司上班，星期一至星期
      五、星期日是晚上九點半下班，星期六是晚上十點下班，因為我有寫日記的習
      慣，可知丁○○於八十八年六月二十六日晚上十點十分來接我，我記得丁○○
      於八十八年六月底觀察勒戒出所後，那段日子每天晚上均來統領百貨公司接我
      下班，然後到通化街夜市逛，通常逛到十二點，送我回到家約十二點半，我們
      於同年七月初分手等語（見本院八十九年二月二日、六月二十一日訊問筆錄）
      ，且提出打卡紀錄、日記影本附卷可稽，被告辯稱其有不在場證明，尚有所據
      。
（四）另就被害人甲○○對於被告丁○○係本件搶案歹徒之一指證歷歷乙節，在審究
      本案之前，首應探討證人指認之相關問題，以檢視證人指認之精確度如何。查
      任何一個人在敘述過去事實，該敘述是否真實，涉及此人之知覺、記憶、表達
      能力及真誠性。姑不論證人之表達能力、真誠性如何，一般人在知覺、記憶的
      過程中，常會出現錯誤而不自知之情形。俗語雖說「眼見為真」，一般人相信
      自己的眼睛，深信自己親眼所看見之事情，但人對於其所記憶之事物，不可能
      如攝影機或照像機，對於發生一切情狀機械式無誤地捕捉，當證人在描述其所
      看見的事物，通常是透過以往之經驗或邏輯對於現在之現象作解釋，換言之，
      人所看見的，應係其內在認知結構對於外界刺激的解釋，絕大部分情形，認知
      系統會正確解釋外界之刺激，但有時會引發錯覺，例如魔術師常利用人的錯覺
      或幻覺進行魔術表演。另就證人記憶而言，人之記憶若與科學家之實驗相較，
      科學家對於實際過程已事先準備，且以精密之科學儀器記錄之，才能觀察整個
      過程的來龍去脈，惟一般證人對於犯罪發生，常無任何期待準備，對於眼前常
      發生之一切，自會措手不及，是否能真切地重覆描述當時情形，頗值懷疑。一
      般人既不可能像鏡子將過去事務完全反射出來，所謂記憶，乃人將過去發生之
      一切，依自己主觀重新複製，在複製過程中，常以自己之主觀意念填補遺漏部
      分，這些被遺漏部分，人有時會依自己的想像、希望、畏懼來填補，心理學家
      稱為「創造地遺忘」（crestive forgettery）或「想像地遺忘」（imaginati
      -ve memory）。此外，記憶與緊張或腦部活化程度有一定之關係，太過緊張時
      ，記憶之表現會下降。心理學家曾就人類記憶之相關課題進行諸多實驗，例如
      實驗者在未事先告知之情況下，安排數名男女充任演員，突然衝進正在上課之
      教室中，喬裝其等發生衝突，衝突中並有人開槍，數秒後隨即跑出教室，學生
      們對於突如其然之景像嚇得不知所措，事後大家異論紛紛，實驗者要求學生將
      所看見之情形記錄下來，實驗結果令人驚呀，因為答案中對於衝入教室之人數
      、男女人數、有無黑人、身著衣服、有無開槍等情狀差異甚大。又有一統計數
      字，在約兩萬名目擊證人之案例中，證人對於行為人之描述，其中較真正行為
      人平均高度多五英吋，年齡多八歲，百分八十二之證人對於行為人之頭髮顏色
      描述錯誤，可見目擊證人指認之準確性，實有商確之餘地。在司法實務上，證
      人指認具有很高之證據價值，然而人之記憶在前述先天上之限制與瑕疵，如何
      防制證人指證錯誤，在刑事訴訟程序中殊為重要。我國刑事訴訟法對於證人指
      認之程序並無相關規定，惟學者認為為防制人之指證錯誤，應以「成列指證」
      （line -up）之指認方式，即將犯罪嫌疑人與其他為數不等與本案無關之人站
      在一列，證人自此一列人群中，挑出其所認知之犯罪行為人，此在電影中時常
      可見，目的在防止所謂「一對一指證」（show-up）可能造成之危險。因為在
      「一對一指認」中，警察常將唯一的犯罪嫌疑人帶至證人面前，要證人指證，
      在某種程度而言，警察已暗示證人，此人即犯罪者，警察所為者，僅係證人之
      背書，而非證人之指認。惟「成列指認」亦非完美無瑕，因為此程序對證人而
      言似在回答選擇題，證人認為犯罪嫌疑人一定在其中，如有不確定之情形下，
      可能自眾人中挑出一位「最像」的犯人，但未必是「正確」的答案。心理學家
      以實證研究指出，若在指證前先警告證人犯人可能不在指證之行列中，證人錯
      誤指證之比例為百分之三十三，倘若未事先警告，證人錯誤指認之比例即高達
      百分之七十八，況且成列指證最常使用於強姦、搶劫等案件，此類被害人常有
      憤怒、恐懼之心理，甚至會產生報復或惡意之動機，有強烈欲望自行列中挑出
      一名對象。鑒於成列指證可能產生之錯誤，學者建議在作此項指證時應踐行下
      列程序：（一）應告知證人嫌疑犯可能不在行列中，相當於在選擇題中，提供
      證人選擇「以上皆非」之答案；（二）應以兩組「成列指證」進行，以增加證
      指證之可能性；（三）嫌疑犯不應在行列中特別突出；（四）成列指證應由完
      全不認識嫌疑犯之另一警員主導進行，以避免有意無意影響證人；（五）一般
      證人在指證後，其記憶過程，常會以最後「指證時」之嫌疑犯印象，取代當初
      「犯罪時」嫌疑犯之記憶，並有牢不可破之堅持。因此當證人作出指認時，警
      察不應立即接受，應問其確信程度，不應以獎勵方式予以肯定，否則會使證人
      更確信其指證，甚至完全忘記「犯罪時」之嫌疑犯，而以指認時之嫌疑犯代替
      其記憶（以上參考「對質詰問權與強制取證權」、「證人指認之瑕疵及防制」
      ，王兆鵬著，載於「刑事被告的憲法權利」，第一二三至二二八頁，國立臺灣
      大學法學叢書；「從證人證詞到被壓抑的記憶－記憶是可靠的嗎？」，洪蘭著
      ，載於刑事法雜誌第四二卷第三期）。
（五）本件被害人甲○○於本院審理時肯定被告丁○○即係歹徒之一。惟被害人甲○○於警訊中證稱：「歹徒共有四人，其中有三人各持手槍，一人持四五手槍、
      一人持九０手槍、另一人持類似黑星手槍，我被持四五手槍之男子用槍抵住頭
      部：：：其中一名歹徒約一七六至一七八公分，外貌似港星許志安之長相，此
      人手持九０手槍，另一名身高約一六八至一七０公分、體型瘦小、滿臉青春痘
      ，此人持四五手槍，另一名持黑星手槍之歹徒，身高約一七二公分，長相平常
      ，沒有特徵，這四名歹徒都很年輕，年紀約在二十至三十歲之間。」「：：：
      突然聽見外面客廳很吵，並有人喊不許動，我起初以為是警察，就往客廳走，
      但當我走到走道還未到達客廳時，看見己○○被押住推進房間，我也一同被推
      到房間內，此時歹徒共四人，其中三人各持手槍，有一人持四五手槍，另一人
      持九０手槍，另一人持類似黑星手槍，我被持四五手槍之男子用槍抵住頭部，
      另一支手欲強取我手上之皮箱，但我不肯，他即持槍抵住我的頭並做勢要開槍
      ，我怕他真的會開槍，所以就不敢抵抗，皮箱就被搶走，其中一名歹徒叫我們
      三人面向牆壁，手舉高，並說不許動否則要開槍：：：」等語（見偵查卷第十
      一頁、第十二頁正面），是歹徒持槍闖入現場，控制被害人行動，搶取財物後
      揚長而去，前後僅一、二分鐘，被害人在猝不及防之突發狀況下，加上面臨歹
      徒持槍威脅之緊張心理因素，對於歹徒之容貌、身高、所持槍枝之型式等事項
      所為之清楚描述，其精確度如何頗值懷疑。且被告於八十八年六月底之髮型是
      蓄長髮、綁馬尾，業經證人癸○○、丙○○、庚○○、乙○○到庭證述明確，
      且有臺灣臺北看守所八十九年一月十一日北所傑總字第０一六一號函所附照片
      在卷可參，而被害人甲○○於檢察官訊問時指稱：「（當時看到丁○○髮型？
      ）比現在（短髮）還長。」等語（見偵查卷第九十三頁背面），嗣於本院審理
      時供稱：「當天他（指被告）戴一頂綠色帽子，土黃色上衣，他拿槍抵著我叫
      我進房間：：：被告戴帽子，沒看見髮型，但我記得沒有綁辮子：：：」等語
      （見本院八十九年二月二日訊問筆錄）；另指稱：「當時歹徒持槍押住我，頭
      髮到脖子，沒有綁起來，身穿深藍色短袖上衣深藍色褲子，因為他現在變胖了
      ，以前我誤認他是另一名有戴帽子的搶匪：：：」等語（見本院八十九年四月
      二十日訊問筆錄），是被害人甲○○於案件偵辦期間，對於被告有無戴帽、髮
      型、穿著樣式等特徵，先後描述不一，足見被害人仍在盡力回想而予以修正，
      進而複製過去情境之記憶，其稱「百分之一千確定」，容有誇大之嫌。再者，
      承辦警員依被害人行動電話之通話記錄，查出被告持有上開行動電話，認為被
  告涉有嫌疑，先提示被告丁○○之檔案照片影本供被害人甲○○指認，惟該照
      片係被告於八十三年六月間，因少年案件在臺北市大安分局所拍攝，非但時隔
      五年之久，因係被告正面、左臉側面之影印照片，警方安排被害人僅就被告少
      年時之二張影印照片進行指認，則是否有誤認之虞，已非無疑。且警員依上開
      行動電話之通話紀錄查得被告常與癸○○、壬○○連絡，經調取壬○○之口卡
      片供被害人指認，被害人甲○○於警訊中證稱：「他類似其中一名歹徒，有百
      分之九十相似：：：」等語（見偵查卷第十二頁背面），惟證人壬○○到庭證
      稱：「丁○○是我妹妹癸○○之前男女，他打電話給我妹妹，有時由我接聽，
      我是濬清電腦股份有限公司之業務主任，不可能去搶劫：：：」等語（見本院
      八十九年六月一日訊問筆錄），且被害人甲○○於本院審理時表示難以指認證
      人壬○○即搶案歹徒，惟被害人依其照片指訴卻稱有「百分之九十」之相似，
      足見被害人依口卡片照片之指認程序，極不可靠。再者，承辦警員嗣於八十八
      年十一月二十五日逮捕被告後，通知被害人甲○○至警局進行指認，其雖亦肯
      定被告丁○○即歹徒之一，惟如前所述，然被害人第一次指認程序已屬草率，
      往後之指認容易受到第一次指認之影響，況警察將已遭逮捕之唯一犯罪嫌疑人
      即被告，帶至被害人之前進行指認，且被害人知悉被告因持有被搶之手機而遭
      逮捕，此種指認方式對於被害人將產生強烈之暗示性，增加指證錯誤之機會，
      則其指認錯誤之程度，並非已降至最低之程度，自應需有其他適法之積極證據
      相佐證，始得為不利於被告之認定。
（六）公訴人以被害人甲○○、己○○、戊○○咸認為強匪其中一人像港星許志安，
      被告亦不否認「只差我是長髮，許志安是短髮，要不然都很像」，認為被害人
      指認無誤云云，惟被害人甲○○指稱：「其中有一名歹徒身高約一七六至一七
      八公分之間，外貌似港星許志安，此人手持九十手槍：：：」等語（見偵查卷
      第十二頁），應指另一名身高較高之歹徒；惟被害人戊○○指稱：「因為我與
      他照面，只有一、二秒，是這個臉型沒有錯，他像港星許志安：：：」等語（
      見偵查卷第九十二頁背面），係指被告丁○○像許志安，從而究為被告或另一
      名歹徒像許志安，被害人指訴不一，公訴人以被告自承外貌像許志安，即認被
      害人三人指訴均無誤，似有誤會。
（七）本院先委請法務部調查局對於被告丁○○及證人余侖旭進行測謊鑑定，其結果
      為：「丁○○稱：（一）其未曾持有槍於案發地點搶奪財物，經測試呈情緒波
      動反應，應係說謊；（二）繫案之行動電話係余侖旭所贈，經測試無情緒波動
      之反應，應未說謊。」，有該局八十九年五月二日八九刑鑑三字第八九０二五
      五０三號鑑定通知書附卷可稽，在被害人甲○○證稱余侖旭並非犯案歹徒之情
      況下，上開鑑定結果似有矛盾之處。本院再委請內政部警政署刑事警察局對被
      告及證人丙○○、乙○○、庚○○等人進行測謊鑑定，其結果認為：「一、受
      測人庚○○於測前會談稱八十八年六月底某一天，伊與丙○○等人在統領百貨
      樓上打完撞球後，前往泡沬紅茶店，坐下來沒多久，丙○○從桌下拿出一個袋
      子，表示他撿到二支手機，後經Polygraphy儀器以ST、Bi-Zone法測試，分析
      測試結果，受測人庚○○對於下列（一）（二）問題並無不實反應：（一）丙○○撿到手機時你在場嗎？答：在。（二）八十八年六月底，丙○○撿到手機
      時你在場嗎？答：在。二、受測人乙○○於測前會談稱伊在八十八年六月底某
      天與丙○○在泡沬紅茶店見面時，余表示撿到手機，問伊需不需要，因伊已有
      行動電話而婉拒，余即表示要將手機交給丁○○，後伊與丙○○及丁○○三人
      在明曜百貨附近碰面，伊見到丙○○將手機交給丁○○，後經Polygraphy  儀
      器以ST、ZCT法測試，分析結果受測人乙○○對下列（一）（二）（三）
      問題並無不實反應：（一）丙○○將手機交給丁○○時，你在場嗎？答：在。
      （二）八十八年六月底，丙○○將手機交給丁○○時，你在場嗎？答：在。（
      三）八十八年六月底丙○○有告訴你他撿到二支手機嗎？答：有。三、受測人
      丙○○於測前會談稱伊於八十八年六月底某天在泡沬紅茶店撿到手機，因伊已
      有手機，故將撿到的手機送給乾弟弟丁○○，後經  Polygraphy 儀器以 ST、
      ZCT法測試，分析結果受測人乙○○對下列（一）（二）（三）問題圖譜反應
      不一致，故無法鑑判：（一）八十八年六月底，你有無撿到這兩支手機？答：
      有。（二）八十八年六月底，你有無在泡沬紅茶店撿到這兩支手機？答有。（
      三）這兩支手機是你拿給丁○○的嗎？答：是。四、受測人丁○○於測前會談
      否認八十八年六月底在臺北市○○區○○路二十五巷八弄十四號二樓，夥同他
      攜槍著甲○○等人強盜現金及手機等財物，辯稱該遭搶的手機係丙○○撿到後
      送給他的，且伊未曾到過上述地點，後經Polygraphy儀器以ST、ZCT法測試，
      分析結果受測人丁○○對下列（一）（二）（三）問題並無不實反應：（一）
      你有沒有搶劫這個人（甲○○）？答：沒有。（二）你有沒有搶劫賭場內的這
      個人？答：沒有。（三）你有沒有拿槍指著這個人（甲○○）？答：沒有。」
      ，此亦有內政部警政署刑事警察局九十年六月五日刑鑑字第七九二七五號鑑驗
      通知書一份在卷可參。依此，除證人丙○○之鑑試圖譜反應不一故無法鑑判外
      ，其餘被告丁○○及證人庚○○、乙○○均通過測謊鑑定，益徵其等所述均實
      在。
（八）末按毒品危害防制條例第十一條第三項所謂「專供製造或施用毒品之器具」，
      係指製作該物品之目的及使用上係專門供作施用毒品之器具而言，至於以其他
      日用物品拼湊製造臨時替代使用之器具，應不包在內（法務部八十八年八月二
      十五日88法檢字第一七九八號函參照），本件被告丁○○所持有為警查扣之吸
      食器一個，係吸管加裝燈泡拼湊製造而成，業經本院勘驗屬實，屬於日常用品
      臨時替代使用之物，其性質上或使用上均非專供施用毒品之器具，並非「專供
      製造或施用毒品之器具」，自不成立該罪。
五、綜合以上各節以析，本案依被害人己○○、戊○○所有行動電話之通話記錄，固
    查得被告丁○○持有被害人遭搶之上開行動電話，惟被告辯稱該等行動電話係丙○○所交付，業經證人丙○○、庚○○、乙○○到庭證稱明確，又被害人甲○○
    雖指認被告即搶案歹徒之一，惟其第一次透過被告少年時之檔案照片影本進行指
    認，第二次以「一對一指認」方式進行，依前述理由的說明，本件被害人指認可
    靠性及精確度，容有可議之處，尚難遽以採信。此外，警員對於被告住處之電話
    進行通訊監察，其通話內容均與本案無涉，有臺北市政府警察局執行通訊監察案
    件譯文表在卷可參，且警員至被告住處搜扣之物品，均與本案無關，並未扣得歹
    徒犯案所用之槍枝及被害人遭搶之其他物品，因此本件並無明確、積極之證據，
    可資證明公訴人所指被告之犯行，本於「罪證有疑，利於被告」之證據法則，自
    難以推測或擬制之方法，遽入人罪，本件既不能證明被告犯罪，依法應為被告無
    罪之諭知。
據上論斷，應依刑事訴訟法第三百零一條第一項，判決如主文。
本案經檢察官洪清秀到庭執行職務。
中      華      民      國      九十      年      七      月      五    日
                                臺灣板橋地方法院刑事第六庭
                                    法    官  侯  志  融
右正本證明與原本無異
如不服本判決，應於判決送達後十日內，向本院提出上訴狀。
                                    書 記 官  陳  淑  芳
中      華      民      國      九十      年      七      月      九    日

司法院資訊處製作；財團法人民間司法改革基金會備份。
